---
title: "K-means Clustering"
author: "Heitor Gabriel S. Monteiro"
date: "02/11/2021"
geometry: margin=1in
fontfamily: mathpazo
fontsize: 12pt
output:
  html_document:
    highlight: tango
    theme: cerulean
    number_sections: yes
    toc: yes
    toc_float:
      collapsed: no
      smooth_scroll: no
  pdf_document:
    toc: true
    number_sections: true
    highlight: tango
always_allow_html: true
---

```{r setup, include=FALSE}
knitr::opts_chunk$set(echo = TRUE)
```

# Prelúdio

Nosso objetivo é formar um classificador de grupos de interesse baseado em [dados](https://github.com/stedy/Machine-Learning-with-R-datasets/blob/master/snsdata.csv) do número de vezes que certas palavras apareceram em publicações de jovens norte-americanos, em uma determinada rede social. Para essa tarefa, vamos usar o [Tidyverse](https://www.tidyverse.org/) e o [Tidymodels](https://www.tidymodels.org/) para importar, tratar os dados, visualizá-los e aplicar o modelo do algoritmo [K-Means](https://en.wikipedia.org/wiki/K-means_clustering). Esse exercício é muito útil, por exemplo, se quisermos determinar precisamente o perfil de interesse para uma propaganda direcionada e personalizada para cada subgrupo.

```{r, message=FALSE, warning=FALSE}
setwd('/home/heitor/Área de Trabalho/R Projects/Análise Macro/Labs/Lab 12')

library(tidyverse)
library(plotly)
library(tidymodels)
library(knitr)
library(rmarkdown)

aa <- read_csv("snsdata.csv") %>% as_tibble()
attach(aa)
```

# Importação e Tratamento

Ao ver os gráficos pela primeira vez, vemos que uma quantidade grande de dados têm a idade faltante além de observações que reportam idades absurdas. Além de uma predominância feminina e observações sem categorização do gênero.

```{r, message=FALSE, warning=FALSE}
aa %>% summary()

aa <- aa %>% mutate(gender = factor(gender))
aa$gender %>% summary()
aa$gender %>% table() %>% 
	prop.table() %>% 
  round(digits = 4)
```

Para não retirar a grande quantidade de `NA` em `gender` e `age`, criaremos uma variável binária para feminino/não-feminino e outra para gênero conhecido e desconhecido. Quem for, por exemplo, homem, será então não-feminino e gênero conhecido.

```{r, message=FALSE, warning=FALSE}
aa <- aa %>% 
	mutate( female =
				case_when(gender=='M'   ~ 0,
						  is.na(gender) ~ 0,
						  gender=='F'   ~ 1),
			unk_gender =
				case_when(is.na(gender) ~ 1,
						  gender=='M'   ~ 0,
						  gender=='F'   ~ 0))
```

Vemos que as quantidades de `female` e `unk_gender` batem com os números anteriores de `age` para `F` e para `NA`.

```{r, message=FALSE, warning=FALSE}
sum(aa$female==1)
sum(aa$unk_gender==1)

aa$age <- replace(aa$age,
				  aa$age<=13|aa$age>20,
				  NA)
summary(aa$age)
```

Para contornar o problema das idades faltantes sem deletar as observações, aplicaremos a idade média de cada ano de conclusão da *high school*. A função `agregate()` aplica determinada função, no caso: `mean`, em `age`, mas dividindo-o em subgrupos de acordo com `gradyear`. A função `ave()` aplica a média em cada observação do vetor `age`, restando ao `if_else()` aplicar na observação com `NA` e devolver o vetor transformado ao nosso banco de dados `aa`.

```{r, message=FALSE, warning=FALSE}
aggregate(data = aa,
		  age ~ gradyear,
		  mean, na.rm = TRUE)

ave_age <- ave(age, gradyear,
			   FUN = function(x) mean(x, na.rm = TRUE))

aa$age <- if_else(is.na(age), ave_age, aa$age)
summary(aa$age)
```

Já que nossas variáveis são a frequência de menção a cada assunto, em cada observação, ganharemos mais informação se compararmos essa tal frequência ao número médio de frequências daquele tópico: o quanto cada usuário citou o tópico relativo aos demais. Portanto aplicaremos a função `scale` para tranformar `aa` em `cc`; sem mexer nas variáveis `c(gradyear, gender, female, unk_gender)`.  

```{r}
bb <- aa %>% select(! c(gradyear, gender,
						age, female, unk_gender))

bb <- as.data.frame(
	lapply(bb, scale))

cc <- cbind(bb,
			'gradyear'   = aa$gradyear,
			'gender'     = aa$gender,
			'female'     = aa$female,
			'unk_gender' = aa$unk_gender)
rm(bb)
```

# Visualizações e Descrições

Vamos entender melhor os tópicos mais abortados por gênero, para exemplificação.

```{r}
a2 <- aa %>% 
	select(! c(age, female, unk_gender, gradyear)) %>% 
	group_by(gender) %>% 
	summarise( across(.cols = 4:37,
					  .fns = sum))%>%
	pivot_longer(cols = soccer:drugs,
				 names_to = 'Interests') %>% 
	pivot_wider(names_from = gender,
				values_from = value)
```

```{r, message=FALSE, warning=FALSE, fig.align='center', fig.width=9, fig.height=4}
gg5 <- a2 %>%
	select(Interests, M) %>% 
	arrange(desc(M)) %>% 
	slice_head(n = 15) %>%
	ggplot(aes(x=reorder(Interests, -M),
			   y=M)) +
	geom_col(fill = 'tomato3')+
	theme(axis.text.x =
		  	element_text(angle = 45,
		  				 vjust = 0.8))
ggplotly(gg5)
```

```{r, message=FALSE, warning=FALSE, fig.align='center', fig.width=9, fig.height=4}
gg6 <- a2 %>%
	select(Interests, `F`) %>% 
	arrange(desc(`F`)) %>% 
	slice_head(n = 15) %>%
	ggplot(aes(x=reorder(Interests, -`F`),
			   y=`F`)) +
	geom_col(fill = 'tomato')+
	theme(axis.text.x =
		  	element_text(angle = 45,
		  				 vjust = 0.8))
ggplotly(gg6)
```

Podemos também, com a base escalonada, observar se há discrepâncias na sitação de determinados tópicos entre os sexos, por exemplo:

```{r}
cc %>% 
	dplyr::group_by(gender) %>% 
	dplyr::summarise(mean_music = mean(music, na.rm=T),
					 mean_god = mean(god, na.rm=T),
					 mean_die = mean(die, na.rm=T),
					 mean_rock = mean(rock, na.rm=T),
					 mean_sex = mean(sex, na.rm=T)) %>% 
  kable()
```

# O Modelo

A regra de bolso é escolhermos o número de grupos de acordo com $\sqrt{\frac{n}{2}}$. 

```{r}
set.seed(123)
sqrt(nrow(cc)/2)
```

Vamos treinar modelos de 1 até 20 clasificações por conta do custo de processamento computacional. É super recomendado conhecer o [Broom](https://broom.tidymodels.org/), ferramenta que nos ajuda a manipular os resultados e informações do modelo. A função `tidy()` resume em um nível por cluster, `augment()` adiciona as classificações de cada observação ao conjunto de dados original e a função `relance()` extrai um resumo em uma única linha. 

```{r, message=FALSE, warning=FALSE}
kclusts <- 
	tibble(k = 1:20) %>%
	mutate(
		kclust = map(k,
					 ~kmeans(dplyr::select(cc, -gender),
					 		.x)),
		tidied = map(kclust, tidy),
		glanced = map(kclust, glance),
		augmented = map(kclust,
						augment,
						dplyr::select(cc, -gender)))

km_clusters <- 
	kclusts %>%
	unnest(cols = c(tidied))

km_assignments <- 
	kclusts %>% 
	unnest(cols = c(augmented))

km_clusterings <- 
	kclusts %>%
	unnest(cols = c(glanced))
```

Vemos que o ganho marginal de especificação de clusters ainda é alto:

```{r, message=FALSE, warning=FALSE, fig.align='center', fig.width=9, fig.height=4}
km_clusterings %>% 
	ggplot(aes(k, tot.withinss)) +
	geom_line(alpha = 0.5,
			  size = 1.2,
			  color = "midnightblue") +
	geom_point(size = 2,
			   color = "midnightblue")
```

Asseguir, podemos ter uma ideia de como estão organizadas os grupos de dois a dois especificadores, vamos lembrar que o agrupamento é feito com 39 variáveis:

```{r, message=FALSE, warning=FALSE, fig.align='center', fig.width=9, fig.height=6}
gg7 <- km_assignments %>% 
	ggplot(aes(x = volleyball, y = basketball)) +
	geom_point(aes(color = .cluster), alpha = 0.3) + 
	facet_wrap(~ k)

gg7
```

Como, no nosso exemplo de aplicação em uma situação real, os gastos de marketing para mais de 20 propagandas específicas seria muito alta, vamos supor que o departamento de *marketing* tem orçamento para 5 propagandas específicas, então vamos separar esses cinco grupos de usuários:

```{r}
km05 <- kmeans(dplyr::select(cc, -gender),
			   centers = 5)

summary(km05)
paged_table(broom::tidy(km05))
```


```{r, message=FALSE, warning=FALSE, fig.align='center', fig.width=9, fig.height=4}
ggplotly(
  broom::augment(km05, cc) %>% 
	ggplot(aes(die, jesus,
			   color=.cluster))+
	geom_point())
```






# Referências:

   - [*Machine Learning with R Expert techniques for predictive modeling, 3rd Edition by Brett Lantz*](https://github.com/PacktPublishing/Machine-Learning-with-R-Third-Edition)
   
  - [*Getting started with k-means and employment status. TidyTuesday with Julia Silge*](https://juliasilge.com/blog/kmeans-employment/)
  
  - [*K-means clustering with tidy data principles*](https://www.tidymodels.org/learn/statistics/k-means/)

  - [*Análise Macro*](https://analisemacro.com.br/cursos/econometria/machine-learning-usando-o-r/)














